臺灣高等法院臺南分院刑事判決
上　訴　人　臺灣雲林地方法院檢察署檢察官
被　　　告　乙○○
指定辯護人　本院公設辯護人甲○○
上列上訴人因被告毒品危害防制條例案件，不服臺灣雲林地方法
院92年度訴字第193號中華民國92年12月15日第一審判決（起訴
案號：臺灣雲林地方法院檢察署92年度偵字第1381號），提起上
訴，經判決後由最高法院第二次發回更審，本院判決如下：
    主  文
原判決關於九十二年三月十八日販賣第一、二級毒品部分撤銷。
乙○○意圖販賣而持有第一級毒品，累犯，處有期徒刑拾年陸月
。
扣案之第一級毒品海洛因拾伍包（合計淨重點肆公克）、甲基
安非他命壹大包、小包（合計淨重壹柒點公克），沒收銷燬
之。上開毒品外包裝（海洛因包裝重點陸肆公克、甲基安非他
命包裝重貳點伍柒公克）及塑膠分裝帶壹包（拾個）均沒收。
    事  實
一、乙○○曾於民國八十六間因違反麻醉藥品管理條例案件，經
    臺灣雲林地方法院分別判處有期徒刑五年二月、四月，定執
    行刑為有期徒刑五年三月，於同年九月十五日確定，於九十
    一年二月十四日執行完畢。猶不知悔改，於九十二年三月十
    八日凌晨三、四時許，在雲林縣虎尾鎮○○路萬客來遊藝場
    前，向不詳年籍姓名綽號「阿宏」成年男子（起訴書誤為「
    阿欽」），非以營利售賣之意圖，竟以新台幣（下同）三萬
    五千元之價格，販入已分裝之第一級毒品海洛因十五包、第
    二級毒品甲基安非他命三小包、未分裝之第二級毒品甲基安
    非他命一包及塑膠分裝袋一包後，惟因自己有施用第一級毒
    品海洛因、第二級毒品甲基安非他命之習慣（每隔二、三天
    施用海洛因、安非他命一次），嗣因每月收入僅二、三萬元
    ，又需扶養幼子，無法支付施用毒品之龐大費用，乃起意圖
    利售賣，而基於販賣第一、二級毒品營利意圖，將之藏放於
    身上，在雲林縣虎尾鎮廉使里、安溪里、公安里、中正路、
    頂溪段或同縣西螺鎮、斗南鎮等地，伺機販賣予欲施用毒品
    者。經警於九十二年三月二十日中午十二時三十分許，在雲
    林縣虎尾鎮○○里○○路五七號其住處搜索時，自其身上起
    獲上開毒品及分裝袋，並扣得第一級毒品海洛因十五包（合
    計淨重三點四公克，包裝重三點六四公克）、甲基安非他命
    一大包、三小包（合計淨重一七點三公克，包裝重二點五七
    公克）及被告所有供犯罪所用之塑膠分裝帶一包（十個）。
二、案經雲林縣警察局虎尾分局報請臺灣雲林地方法院檢察署檢
    察官偵查起訴。
    理  由
一、訊據上訴人即被告乙○○固坦承於上揭時地持有第一級毒品
    海洛因與第二級毒品安非他命為警查獲之事實，惟否認有何
    販賣毒品或意圖販賣而持有毒品之犯行，辯稱：被查獲之海
    洛因與安非他命係向「阿宏」購買，供自己施用云云。
二、經查：按認定犯罪事實之證據，並不以直接證據為限，即綜
    合各種間接證據，本於推理作用，為認定犯罪事實之基礎，
    如無違背一般經驗法則，尚非法所不許（最高法院四十四年
    台上字第七０二號判例意旨參照）。
（一）本件查獲之原因，係秘密證人向警察檢舉被告有販賣毒品
      ，而持檢察官搜索票，至雲林縣虎尾鎮○○里○○路五七
      號被告住處搜索，當場在被告身上查獲大量毒品等情，此
      有雲林地方法院九十二年度聲搜字第一二七號卷影本附卷
      可稽（見上訴二審卷第一一二頁至一二十九頁），復有扣
      案第一級毒品海洛因十五包、第二級毒品甲基安非他命一
      大包、三小包及塑膠分裝帶一包（十個）在卷足資佐證。
      上開毒品經送法務部調查局鑑定結果，十五包屬第一級毒
      品海洛因成分（合計淨重三點四公克，包裝重三點六四公
      克），四包則屬第二級毒品甲基安非他命成分（合計淨重
      一七點三公克，包裝重二點五七公克），有法務部調查局
      九十二年五月二日調科壹字第一六０００一九八二號鑑定
      通知書及九十二年十月八日調科壹字第０九二六二六一三
      八六０號檢驗通知書附卷可憑（見原審一卷第八十六頁、
      原審二卷第三頁），並據被告乙○○自警詢、原審、及本
      院上訴審、更一審及本審審理時均供承明確，被告乙○○
      持有上開毒品之事實，應堪認定。
（二）檢察官起訴被告涉案法條為毒品危害防制條例第五條第一
      、二項意圖販賣而持有第一、二級毒品罪，嗣於原審九十
      二年七月二十五日審理時，聲請變更起訴法條為同條例第
      四條第一、二項販賣第一、二級毒品罪。按毒品危害防制
      條例第四條第一、二項所謂販賣行為，不以販入後復行賣
      出為必要，祇要以營利意思之目的，而有販入或賣出二者
      其一之行為，即足構成；行為人持有第一級或第二級毒品
      ，如係以主觀上營利售賣意圖而販入第一級或第二級毒品
      ，其雖未及賣出，仍應論以販賣第一級或第二級毒品罪既
      遂罪責；或非以營利售賣意圖而販入，或因其他原因而持
      有第一級或第二級毒品，嗣起意圖利售賣，著手於販賣行
      為縱未及賣出，即應成立販賣第一級或第二級毒品未遂罪
      責；如非以營利售賣意圖而販入，或因其他原因而持有，
      嗣起意圖利售賣，尚未著手於賣出行為，始成立意圖販賣
      而持有第一級或第二級毒品罪責（最高法院九十年度台上
      字第一八九八號判決意旨參照）。
（三）被告雖於警訊時、檢察官偵查中及於初次受原審法院法官
      訊問時，係供稱：上揭被警察查獲之海洛因、安非他命及
      塑膠分裝袋等物，係朋友「阿欽」寄放的等語（見警卷第
      三頁反面、第四頁、偵查卷第十六、十七頁、原審聲羈卷
      第二頁），嗣後於原審及本院前後審翻異前供，改稱：上
      開物品係伊向「阿宏」購買而供自己使用等語（見原審一
      卷第十六頁反面、上訴二審卷第九十六頁、更一卷第八十
      頁、更二審卷第七十二頁）。而被告對於如何取得上揭被
      警察查獲之海洛因、安非他命之時間、地點則始終未為變
      更，均稱於九十二年三月十八日凌晨三、四時許，在雲林
      縣虎尾鎮○○路萬客來遊藝場前（見原審一卷第一四三頁
      、上訴二審卷第九十七頁、更一審卷第五十七頁、更二審
      卷第五十六頁）。秘密證人Ａ１亦曾於本院上訴審陳稱係
      伊與被告一起去遊藝場向綽號「阿宏」購買等情（見原審
      卷第九十六至九十九頁）。而原審將秘密證人Ａ１與被告
      隔離訊問後，二人供述則有下列吻合處：共同出資購買
      少量第一級毒品一起施用（每次購買一小包，各出資一千
      元或一千五百元或二千元不等）。購買之處（萬客來遊
      藝場之「阿宏」）。「阿宏」之人長相描述相合（留平
      頭）。一起購買次數接近（一、二十次或十幾次）（見
      原審一卷第九十四至一０九頁），證實確有「阿宏」之人
      ，曾在萬客來遊藝場販賣毒品。而被告曾因施用第一、二
      級毒品，經送觀察勒戒，起訴後九十二年三月二十八日再
      經原審裁定羈押（見原審一卷第十八頁押票回證），直至
      詰問證人前均在監所，被告供稱其在雲林第二監獄執行（
      毒品勒戒）被借訊（見偵查卷第二十五頁警方借訊函），
      彼時本件尚未起訴，法院是否傳訊秘密證人Ａ１尚屬未定
      ，被告與證人互為串證之可能性極低，且經本院上訴審函
      請原審查覆稱該日秘密證人係自行到庭，並非提訊到庭，
      被告則係當日備勤之法警前去臺灣雲林看守所提回，有該
      院九十三年二月十八日雲院瑜刑正字０四六一號函可據（
      見上訴二審卷第四十九頁），被告與秘密證人間自無串證
      之虞，秘密證人證詞應可採信。是被告於原審及本院前後
      審翻異前供，改稱：扣案之毒品係在萬客來遊藝場向綽號
      「阿宏」之人購買等語，則較被告於警訊時、檢察官偵查
      中及於初次受原審法院法官訊問時，係供稱：扣案毒品，
      係朋友「阿欽」寄放的等語，實接近事實，較為平實可信
      。又被告於本院更一審及更二審供稱：「（何以提及『阿
      欽』及阿宏？）我是為了要交保，才說出「阿欽」，其實
      我是向「阿宏」買的（見更一卷第五十九頁、更二審卷第
      七十二頁），應屬可取。
（四）被告一再辯稱：查獲扣押之海洛因及安非他命毒品係伊於
      九十二年三月十八日向「阿宏」買來作自己吸食之用等語
      ，然查秘密證人A1於原審供稱：伊最後一次吸食海洛因是
      在九十二年三月一日；我們一起到遊藝場，找「阿宏」，
      有時候，一人出壹千元，有時候一人出二千元，有時候一
      人出一千五百元；就是我們一起在外面吸用，我們每次都
      把買來的量一起吸完，我們再分開；九十一年底到今年（
      九十二年）三月一日跟大頭（被告）一起買毒品等語（見
      原審一卷第九十六、九十七頁、九十八頁），又於本院上
      訴審供稱：伊曾於九十一年六、七月、九十一年底及九十
      二年三月一日與被告（綽號大頭）去遊藝場向阿宏購買毒
      品施用，二人合資購買，是共同出錢用（下同）一千元、
      一千五百元或二千元買一包，在路上兩人施用完畢再分手
      ；九十二年三月一日伊被警察抓到後就沒有與被告再去購
      買毒品等語（見本院上訴二審卷第五十五至五十七頁），
      況秘密證人於原審亦證稱：在三月二十一日的時候，我人
      在二監內，不可能吸食，那時候我已經進入（入監）二十
      一天了云云，核與被告供述：因為三月份的時候，我有打
      電話給張民和，要共家買，但是都找不到，所以才自己買
      等語（見原審一卷第一四四頁）相符，再依前揭秘密證人
      Ａ１所證述，被告與Ａ１共同向阿宏購買毒品回來自己吸
      食之時間是在九十二年三月一日之前，且為自己吸食所購
      買之價款僅係一千元至二千元，數量僅一包；而被告前揭
      時地被查獲之毒品則有海洛因十五包、安非他命一大包、
      三小包，數量甚多，且有分裝袋一包，則被告於九十二年
      三月十八日凌晨三、四時許，在雲林縣虎尾鎮○○路萬客
      來遊藝場前，向不詳年籍姓名綽號「阿宏」成年男子，購
      買第一級毒品海洛因十五包、第二級毒品甲基安非他命一
      大包、三小包及塑膠分裝袋一包，應非與秘密證人A1共同
      購買，而係被告獨自購買自明。
（五）查被告曾於九十一年間有施用第一、二級毒品犯行，經原
      審裁定送觀察勒戒，有被告刑案資料查註紀錄表在卷可稽
      （見上訴二審卷第二十四頁）被告有施用毒品前料。且被
      告於九十二年三月二十日經警查獲後，因其尿液呈安非他
      命及嗎啡之陽性反應，經原審以九十二年度毒聲字第一三
      八號裁定送觀察、勒戒，嗣因認其無繼續施用毒品之傾向
      ，於九十二年五月八日由臺灣雲林地方法院檢察署檢察官
      以九十二年度毒偵字第一六二、三一二號為不起訴處分，
      有不起訴處分書在卷足稽（見原審一卷第一七六頁），可
      證被告於案發時有施用第一、二級毒品行為。是被告向綽
      號「阿宏」成年男子購買第一、二級毒品，則因被告亦用
      於供自己施用，難認被告主觀上有營利售賣目的之意圖，
      自無法遽認被告販入之時，即有販賣之犯意，且稽查卷內
      資料亦查無被告有以營利意思之目的，販入或賣出第一、
      二級毒品之積極事證，足資證明被告於販賣之初即有販賣
      之犯意，自不得逕為認定被告販入第一、二級毒品之初，
      即有販賣營利之意圖。檢察官於原審法院九十二年七月二
      十五日審理時聲請變更起訴法條為同條例第四條第一、二
      項販賣第一、二級毒品罪（見原審一卷第一四六頁），尚
      屬不能證明。
（六）被告於偵查中陳稱伊手機號碼為0000000000號
      云云（見偵查卷第十六頁），核與秘密證人A１於本院前
      審時所證稱：乙○○行動電話為0000000000號
      等語（見上訴二審卷第五十七頁），互核相符，而上開手
      機曾在被告住所（雲林縣虎尾鎮○○里○○路五七號）附
      近位置之基地台雲林縣虎尾鎮○○路２５０號處發話等語
      ，經原審向和信電訊股份有限公司函調該手機之通聯紀錄
      可查，有該公司九十二年六月二十六日檢附之通聯紀錄可
      稽（見原審卷第一二四頁，通聯紀錄外放），足見上開行
      動電話係由被告乙○○使用，應可認定。又被告乙○○於
      原審供稱：跟「阿宏」購買毒品後，我拿回去家裡自己吸
      食；伊購買後，我就回家睡覺了云云（見原審一卷第一０
      六頁、第一四三頁），惟上開手機通聯紀錄上所顯示該手
      機九十二年三月十八日自凌晨零時起至早上八時十二分五
      十七秒時之通話，其基地台位置係在雲林縣虎尾鎮廉使里
      廉使六八七號，而非與被告乙○○之住處附近之上開同鎮
      ○○路２５０號基地台（見上訴二審卷第一二０；一二一
      頁），該手機其後僅於同日上午十時四十九分四十四秒始
      在住處附近之基地台受話外，上開手機在當日通話地點，
      則分佈在上開同鎮廉使里、安溪里、公安里、中正路、頂
      溪段或同縣西螺鎮、斗南鎮等地，嗣於翌日（即三月十九
      日）十時五十九分零三秒才在住處附近上開基地台顯示有
      通話紀錄（見上開外放通聯紀錄），顯見被告乙○○購得
      上揭毒品後，並非隨即帶回上開住處，而係帶在自己身上
      在上開地點閒逛，而被告上開通話大部分時間係在虎尾鎮
      廉使里附近，而據雲林縣警察局虎尾分局聲請搜索票所附
      報告書所載，該里廉使路８００號常聚集多名青少年，亦
      曾查獲毒品案等情，亦有偵查報告一紙在卷可參（見上訴
      二審卷第一一五頁），則被告乙○○購得上開價值三萬五
      千元毒品，不思將之隱匿，反而隨身帶，徒增被警查獲
      、被搶或遺失之危險，又緊密出現在青少年聚集施用毒品
      之處所，且被告乙○○所向「阿宏」購買之第一、二級毒
      品之數量與經警查獲之毒品數量一樣，顯見被告乙○○購
      入上開毒品後一直到經警查獲時並未施用向「阿宏」所購
      得之毒品，應無疑問。再被告乙○○供稱：伊係在農會碾
      米廠工作，有時也幫伊父母工作云云（見更二審卷第七十
      二頁）；生活費用係向伊父親工作，工作內容伊父親備車
      ，載稻殼去養雞場購運費；伊係司機兼捆工等語（見原審
      二卷第三十三頁），足見被告乙○○係從事較粗重需用大
      量體力之工作，應會大量排汗，而毒品海洛因係粉狀、甲
      基安非他命係結晶體，易受潮浸濕、受熱融化，此係吸食
      毒品者所明知，何以被告乙○○甘冒上開流失毒品之危險
      而將毒品帶在身上之理？顯然被告乙○○應在購得上開毒
      品後，起意圖利售賣，較符合常理。又被告乙○○經警於
      九十二年三月二十日中午十二時三十分許，在其住處搜索
      時，自其身上搜出第一級毒品海洛因十五包、甲基安非他
      命一大包、三小包及塑膠分裝帶一包（十個）。復參酌
      扣案之毒品數量顯超出被告平時施用之份量，毒品之價額
      超出被告每月之所得，據被告於原審供稱：「在農會碾米
      廠工作每月薪資二萬多元。」「扣案毒品以三萬五千元購
      買，可使用一個多月至二個月左右。」（見原審一卷第十
      四頁、第十五頁），於本院前審供稱：「海洛因十五包可
      施用一個月，安非他命一大包三小包可也施用一個月。」
      （見更一卷第五十九頁），以被告每月收入二萬餘元，卻
      一次購入須花費一個半月之薪資，屯積其二個月施用量，
      顯不合社會常情。被告前已因違反麻醉藥品管理條例案
      件，經法院判決徒刑並執行完畢，應深諳持有毒品為警查
      獲，將受法律制裁，苟非意圖販賣，係單純供自己施用，
      該扣案毒品數量尚非少，怎會將大量之毒品於三月十八日
      購入後不將之匿藏隱密之處，防警查獲，並防家中父母妻
      小知悉，仍於三月二十日連住處亦將大量之毒品攜帶在身
      上，亦有違事理。再酌以被告為警在其身上起獲前揭扣
      案物，其中有十三包第一級毒品海洛因，每包均重（毛重
      ）０點四公克，份量均勻，明顯欲伺機出售。另在被告
      身上扣得隨身所帶未裝填毒品之分裝袋十個，如非係為隨
      時應付購毒者之需用，伺機分裝出售，否則焉有隨身攜帶
      十個分裝於身上之理。被告自承第一、二級毒品約各二
      、三天施用一次（見原審一卷第十四頁反面），施用甚少
      ，且被告每月僅二萬元薪資（見原審一卷第十四頁反面）
      ，收入不豐，連其施用毒品費用無法負荷，更談何養家活
      口，那有資力一次購買三萬五千元毒品之理？既無資力，
      怎一次購買需購買二個月施用量毒品，亦有違常情理？綜
      上各情，益徵被告因收入不豐，無法支付施用毒品費用，
      乃起意販售，欲將其中部分毒品伺機脫售營利，極為明確
      。被告辯稱：係買來作自己吸食之用等語，要難採信。
（七）檢舉秘密證人固於九十二年三月十六日警訊檢舉，指稱被
      告販賣毒品，致雲林縣警察局虎尾分局因此聲請搜索被告
      在雲林縣虎尾鎮○○里○○路五七號住處，而扣得前開毒
      品及分裝袋，有本院上訴審調取九十二年度聲搜字第一二
      七號案卷影本可參（見上訴二審卷第一一二至一二九頁）
      。然查秘密證人並無指證被告乙○○如何販賣毒品之時間
      、地點、金額、次數等情，此外亦無積極證據證明被告有
      販賣第一、二級毒品，詳如前述，且該名證人未依法立切
      結書，表明願在偵查中或審理中到場作證，接受對質及詰
      問，該份九十二年三月十六日警訊檢舉筆錄（見本院上訴
      卷第一一六、一一七頁），自屬傳聞證據，無法證明與事
      實相符，無證據能力。另一秘密證人Ａ１於九十二年三月
      二十一日（即原審傳訊之秘密證人Ａ１）警訊雖供稱：曾
      向被告乙○○購買第一級毒品云云。惟嗣後於原審及本院
      上訴審傳訊到庭，則明白供明未向被告購買毒品，即被告
      未有販賣毒品予秘密證人之情事，該警訊筆錄之傳聞證據
      ，在有瑕疵不一致情形下，自不得採用為認定被告有販賣
      毒品之犯罪事實實質證據使用，應加以排除。又被告乙○
      ○被訴自九十一年底起至九十二年三月一日止販賣第一級
      毒品予張民和部分，經原審判決公訴不受理，因當事人未
      上訴已確定在案，並據最高法院九十三年度台上字第六三
      九九號刑事判決指正可稽，併予敘明。
三、查海洛因係毒品危害防制條例第二條第二項第一款所規定之
    第一級毒品；安非他命則為同條項第二款所稱之第二級毒品
    。核被告所為，係犯毒品危害防制條例第五條第一項、第二
　　項之意圖販賣而持有第一級、第二級毒品罪。原起訴法條為
  　同條例第五條第一項、第二項意圖販賣而持有第一、二級毒
    品罪，原審法院九十二年七月二十五日審理時檢察官聲請變
    更起訴法條為同條例第四條第一、二項罪（見原審一卷第一
    四六頁），因社會基本事實相同，仍得變更起訴法條加以審
    判，是所變更起訴法條，尚有未洽，應再予變更。被告以一
    意圖販賣犯意而同時持有第一級、第二級毒品，為想像競合
    關係，應依刑法第五十五條前段規定，從較重之意圖販賣而
    持有第一級毒品罪論處。公訴人認與「阿欽」有犯意聯絡及
    行為分擔之共犯，亦有未當。被告曾於八十六間因違反麻醉
    藥品管理條例案件，經原審法院分別判處有期徒刑五年二月
    、四月，定執行刑為有期徒刑五年三月，於同年九月十五日
    確定，於九十一年二月十四日執行完畢，有被告刑案資料查
    註紀錄表在卷可憑，五年內再犯本件有期徒刑以上之罪，為
    累犯，應依刑法第四十七條規定，加重其刑，而法定本刑無
    期徒刑部分，依刑法第六十五條第一項規定不得加重。原審
    就被告於九十二年三月十八日販賣第一、二級毒品部分，認
    犯罪不能證明，為被告無罪判決，洵有違誤。公訴人上訴指
    摘及此，為有理由，自屬無法維持，應由本院就此部分撤銷
    改判之。爰審酌被告前有多次毒品前科，素行不良，不顧政
    府嚴格查緝毒品之決心，購得毒品後始起意圖利售賣，但尚
    未著手於賣出對於人體身心危害甚鉅之第一級毒品海洛因及
    第二級毒品安非他命，純度不高（百分之一三點六四），價
    值僅三萬五千元，犯罪所生損害尚非至鉅，及否認犯行，犯
    後態度非佳等一切情狀，量處如主文第二項所示之刑，以資
    懲戒。扣案第一級毒品海洛因拾伍包（合計淨重點肆公克
    ）、甲基安非他命壹大包、小包（合計淨重壹柒點公克
    ），係屬毒品，應依毒品危害防制條例第十八條第一項前段
    規定沒收銷燬之。上開毒品外包裝（海洛因包裝重點陸肆
    公克、甲基安非他命包裝重貳點伍柒公克），係用於包裹毒
    品，防其裸露、逸出、潮濕，便於持有藉以施用，係被告所
    有供犯罪所用之物，依毒品危害防制條例第十九條第一項規
    定宣告沒收之。另扣案塑膠分裝帶壹包（拾個），係被告所
    有供犯罪預備之物，應依刑法第三十八條第一項第二款規定
    沒收之。
據上論斷，應依刑事訴訟法第三百六十九條第一項前段、第三百
六十四條、第二百九十九條第一項前段、第三百條，毒品危害防
制條例第五條第一項、第二項、第十八條第一項、第十九條第一
項，刑法第十一條前段、第五十五條、第四十七條、第三十八條
第一項第二款，判決如主文。
本案經檢察官吳忠賢到庭執行職務。
中　　華　　民　　國　　94　　年　　9　　月　　20 　　日
                  刑事第五庭   審判長法　官  楊明章
                                     法　官  顏基典
                                     法　官  吳森豐
以上正本證明與原本無異。
如不服本判決，應於收受本判決後十日內向本院提出上訴書狀。
其未敘述上訴理由者並得於提起上訴後十日內向本院補提理由書
狀（均須按他造當事人之人數附繕本）「切勿逕送上級法院」。
　　　　　　　　　　　　　　　　　　　書記官  李梅菊
中　　華　　民　　國　　94　　年　　9 　　月　　21　　日
附錄：本判決論罪科
附錄本案論罪科刑法條全文：
毒品危害防制條例第四條：
  製造、運輸、販賣第一級毒品者，處死刑或無期徒刑；處無期
  徒刑者，得併科新臺幣一千萬元以下罰金。
  製造、運輸、販賣第二級毒品者，處無期徒刑或七年以上有期
  徒刑，得併科新臺幣七百萬元以下罰金。
毒品危害防制條例第五條：
  意圖販賣而持有第一級毒品者，處無期徒刑或十年以上有期徒
  刑，得併科新臺幣七百萬元以下罰金。
  意圖販賣而持有第二級毒品者，處五年以上有期徒刑，得併科
  新臺幣五百萬元以下罰金。
